【裁判字號】    92,上易,2916
【裁判日期】    921212
【裁判案由】    違反著作權法
【裁判全文】
臺灣高等法院刑事判決                          九十二年度上易字第二九一六號
    上  訴  人  臺灣士林地方法院檢察署檢察官
    被      告  上展科技股份有限公司
    兼代 表 人  甲○○
    共      同
    選任辯護人  龔維智律師
                楊沛生律師
右上訴人因被告違反著作權法案件，不服臺灣士林地方法院九十二年度易字第一一六
號，中華民國九十二年八月八日第一審判決 (起訴案號：臺灣士林地方法院檢察署九
十一年度偵字第五一０四號)，提起上訴，本院判決如左：
    主  文
上訴駁回。
    理  由
一、本案經本院審理結果，認第一審判決對被告上展公司等為無罪之諭知，核無不當
    ，應予維持，並引用第一審判決書記載之證據及理由（如附件）。
二、檢察官循告訴人之請求提起上訴，意旨略以：（一）證人黃公博所稱：未參考過
    其他說明書等語，應指未參考其他公司之說明書而言，原審似有誤會。（二）告
    訴人所提供市面上類似產品之其他公司產品說明書，均與系爭說明書不同，原審
    以告訴人公司數份同系列之產品說明書內容相似，而認該說明書不具原創性，似
    有速斷。（三）告訴人公司產品說明書之作者羅百德為美國籍，黃公博於美國生
    長及求學，經過長期英語語文訓練始有完整創作及撰寫能力，並非原審所言僅熟
    悉英文者即可輕易完成。況系爭說明書更以特別設計之表格方式提出問題及障礙
    排除，與坊間其他公司之產品說明書均不相同，足以顯示其獨立性及原創性，原
    判決未能詳查，遽為被告無罪之判決，自屬違誤，為此提起上訴云云。
三、按犯罪事實應依證據認定之，無證據不得推定其犯罪事實，刑事訴訟法第一百五
    十四條定有明文。又事實之認定，應憑證據，如未能發現相當證據，或證據不足
    以證明，自不能以推測或擬制之方法，以為裁判之基礎，另告訴人之告訴，係以
    使被告受刑事訴追為目的，是其陳是否與事實相符，仍應調查其他證據以資審認
    （最高法院四十年臺上字第八六號、五十二年臺上字第一三○○號判例參照）。
四、經查：
（一）被告上展公司銷售之電腦切換開關產品之英文說明書，與告訴人宏正公司之英
      文說明書，兩者之章節名稱、內容完全相同，有卷附六份英文說明書可資比對
      ，且有告訴人所提之中文譯本附卷為憑，是被告上展公司前開產品之英文說明
      書抄襲告訴人宏正公司電腦切換開關產品之英文說明書，堪可認定。
（二）告訴人公司稱系爭產品說明書，特別以設計表格方式提出問題解答與操作障礙
      排除，與坊間其他公司之產品說明書不同，惟著作權法第九條第一項第三款明
      文規定，標語及通用之符號、名詞、公式、數表、表格、簿冊或時曆，不得為
      著作權之標的，因此告訴人以產品說明書中之「表格」主張著作原創性云云，
      亦非有據。
（三）按著作權法所稱之著作，係指屬於文學、科學、藝術或其他學術範圍之創作，
      著作權法第三條第一項第一款定有明文。而所謂「創作」係指個人將其內心思
      想、情感，藉語言、文字、符號、繪畫、聲音、影像、肢體動作‧‧‧等表現
      方法，以個別獨具之創意表現於外者。是凡具有原創性之人類精神上創作，且
      達足以表現作者之個性或獨特性之程度者，即享有著作權，此即著作權法上所
      要求之「原創性」。次按著作權保護之客體僅及於該著作之表達，而不及於其
      所表達之思想、程序、製程、系統、操作方法、概念、原理、發現，此觀著作
      權法第十條之一之規定自明。易言之，著作權法保護思想之表達，但不及於思
      想本身之展現，蓋著作權法之立法目的雖在於保護著作人之精神創作，但亦兼
      及整體文化之提昇，為達此目的，對於自由利用他人著作中所傳達之構想及觀
      念，並不加以限制。故對某商品之說明書內對該項商品之使用方法或用途、特
      性等作單純之描述，或因同種類商品在使用或其用途上之共通特徵使然而必須
      為同一或類似之描述，則因其表達方法實屬有限而不具有原創性，亦不受著作
      權法之保護（最高法院八十九年台上字第七二三三號判決同此見解）。
（四）本案系爭產品說明書之主要內容，主要在說明告訴人公司產品電腦切換器之說
      明用途、操作程序及使用方法，業據告訴人公司原創作人羅百德、黃公博於原
      審到庭供述在案，依前開說明，此即係著作表達之操作方法，因欠缺原創性，
      致非屬著作權法保護之範疇，從而原判決認定系爭電腦切換器操作手冊非屬著
      作權法第三條第一項第一款、第五條第一項第一款所定屬於文學、科學、藝術
      或其他學術範圍之創作，及語文著作之定義不相符，而為被告無罪之判決，核
      無不當。本件檢察官上訴為無理由，應予駁回。
據上論結，應依刑事訴訟法第三百七十三條、第三百六十八條，判決如主文。
本案經檢察官鄭富銘到庭執行職務。
中      華      民      國    九十二    年      十二    月      十二    日
                              臺灣高等法院刑事第二十庭
                                    審判長法  官  陳  晴  教
                                          法  官  李  春  地
                                          法  官  鄧  振  球
右正本證明與原本無異。
不得上訴。
                                          書記官  郭  台  發
中      華      民      國    九十二    年      十二    月      十五    日


司法院資訊處製作；財團法人民間司法改革基金會備份。
